【裁判字號】    97,訴,1897
【裁判日期】    980526
【裁判案由】    給付貨款
【裁判全文】
臺灣板橋地方法院民事判決              97年度訴字第1897號
原      告  國介企業有限公司
法定代理人  甲○○
訴訟代理人  丙○○
被      告  順新工程有限公司
法定代理人  乙○○
訴訟代理人  周威君律師
上列當事人間請求給付貨款事件，本院於民國98年5 月12日言詞
辯論終結，判決如下：
    主      文
被告應給付原告新臺幣陸拾萬元，及其中新台幣陸萬元自民國九
十七年四月二十八日起至清償日止，按年息百分之五計算之利息
，其餘伍拾肆萬元自民國九十七年七月五日起至至清償日止，按
年息百分之五計算之利息。
原告其餘之訴駁回。
訴訟費用由被告負擔。
    事實及理由
壹、程序上理由
    按民事訴訟法第168條至第172條及前條所定之承受訴訟人，
    於得為承受時，應即為承受之聲明。他造當事人，亦得聲明
    承受訴訟，民事訴訟法第175 條定有明文。查被告之法定代
    理人原為邱祺昌，嗣於本案進行中變更為乙○○，此有被告
    公司變更登記表在卷可稽，原告於民國97年5 月23日具狀聲
    明由被告之新法定代理人乙○○承受訴訟，核無不合，應予
    准許之，核先敘明。
貳、實體上之理由
一、原告起訴主張：
    被告因承包桃園市「桃園農田水利會之大樓緊急發電機設備
    工程」，被告於97年2 月12日向原告購買消防器材設備乙批
    ，原告均已分批交貨完成並有被告代表簽收，原告於97年3
    月17 日 開立新臺幣（下同）60萬元之發票向被告請求給付
    貨款，惟被告以本件採購器材型錄尚未送審通過、亦未經業
    主驗收為由，迄今仍拒不付款，爰依據買賣之法律關係提起
    本訴，並聲明：被告應給付原告60萬元，及起訴日起至清償
    日止，按年息百分之5 計算之利息。
二、被告則以：依據兩造之訂購單內容第7 點所示，驗收部分需
    與業主同步驗收，驗收完成日為保固收效日，故系爭通成尚
    需經驗收程序，因此，原告除提供器材設備外，並應配合安
    裝、施工及配合業主驗收，雖原告工程標單上記載工資部分
    為零，惟此係針對全部工程核計之價格，非代表未施工，雙
    方係成立承攬契約，並非買賣契約。況依據兩造之訂購單記
    載請款條件為：「2 、付款條件：預付款：10% ，以送審通
    過當月25日計價付款，貨款90% ，票期一個月」，故10% 預
    付款應先視系爭消防設備型錄是否經過業主臺灣省桃園農田
    水利會或其技師即譽劼電機技師事務所審核通過而定，被告
    迄未接獲審核通過通知，自難認原告已符合預付款之請款條
    件，又本件工程尚未驗收完工，其餘貨款之條件亦尚未成就
    等語置辯，並聲明：駁回原告之訴。
三、兩造不爭執之事實：（見本院98年5 月12日言詞辯論筆錄，
    本院卷第89頁）
    被告於97年2 月12日向原告訂購「桃園農田水利會水利大樓
    緊急發電機設備工程所需之器材設備」，價款為60萬元，前
    開器材設備業經被告簽收。
四、本件爭點及本院判斷：（見本院見本院98年5 月12日言詞辯
    論筆錄，本院卷第89頁）
    原告起訴主張被告於97年2 月12向原告訂購其承包桃園農田
    水利大樓緊急發電機設備工程所需之器材設備，總價為60萬
    元，付款條件為預付款即百分之十貨款，以送審通過當月25
    日計價付款，百分之九十貨款部分，票期1 個月，原告自97
    年1 月30日開始出貨，至同年4 月19日出貨完畢，詎原告請
    求被告給付貨款，被告均置之不理，爰依買賣契約之法律關
    係，提起本訴請求如訴之聲明，被告則以前詞置辯，因此兩
    造協議爭點如下：(一)本件為買賣契約或承攬契約？(二)原告依
    據買賣契約向被告請求給付貨款如訴之聲明是否有理由？茲
    分述如下：
(一)按當事人主張有利於己之事實者，就其事實有舉證之責任，民
  事訴訟法第277 條前段定有明文。稱承攬者，謂當事人約定，
  一方為他方完成一定之工作，他方俟工作完成，給付報酬之契
  約。稱買賣者，為當事人約定一方移轉財產權於他方，他方支
  付價金之契約，民法第490 條、第345 條第1 項亦著有規定。
  按買賣關係重在財產權之移轉，承攬關係重在勞務之給付，若
  工作物全部材料由承攬人供給者，當事人之意思重在工作物財
  產權之移轉時，仍不失為買賣之一種，此亦有最高法院59年台
  上字第1590號判例、83年度台上字第1393號裁判可資參照。又
  解釋意思表示，固須探求當事人之真意，不得拘泥於所用之辭
  句，但所用之辭句業已表示當事人真意，無須別事探求者，即
  不得反捨所用之辭句而更為曲解，亦有最高法院86年度台上字
  第3042號判決意旨可參。原告交付原告之消防器材設備包括採
  水啟動開關（埋入式、不銹鋼）、4 警報逆止閥（150LB 、個
  別品、主體）、4 警報逆止閥配件、優美型送水口主4"、優美
  型送水口面版（撒水）、陽式採水口（2 又1/2"）、3W/ 5W壁
  掛喇叭、廣播主機（720W、25區）、廣播主機配件、採水器動
  開關（埋入式、不銹鋼）等，訂單價金之核計僅以上開設備之
  單價連同稅額加總計算，稅前合計57萬1,429 元，稅後合計60
  萬元，且兩造約定付款條件為，工程款部分記載：為0%，保留
  款：0%，此有兩造所不爭之訂購單、原告客戶對帳單- 明細表
  、原告工程標單可按（見本院卷第22頁、第23頁至第25頁、第
  76頁）。兩造就系爭消防器材設備中，如運雜費、配管安裝工
  資、安裝測試費、全系統調整及測試費用、配線工資、管路套
  管、鑽孔、切割、止水板、打鑿及修補、安裝工資、試水試壓
  、洗洞及修補費等施工工程費用，則記載為「0 」，原告工程
  標單中雜項工程費用欄記載：「消防不含，由營造施工」等語
  ，足見，兩造並未約定原告除交付上開消防器材設備外，尚須
  配合被告施工、安裝及測試等工作，況就付款條件部分，工程
  款及保留款部份均記載為「0 」，核與一般承攬契約尚有工程
  款及保留款之約定不同。因此，本件契約本旨乃著重於消防器
  材設備之所有權移轉，並非勞務之給付甚明，參之前述裁判意
  旨，系爭合約應屬買賣契約，而非承攬契約，被告抗辯應適用
  承攬契約，並非有據。原告既已依約移轉系爭消防器材設備所
  有權予被告，而被告自認系爭消防器材設備並無瑕疵，被告自
  應有給付買賣價金之義務。
(二)次按買受人對於出賣人，有交付價金及受領標的物之義務，民
  法第367 條定有明文。本件買賣契約之付款條件為預付款百分
  之十部分，以送審通過當月25日計價付款，貨款百分之九十部
  分，票期一個月，驗收部分需與業主同步驗收，驗收完成日為
  保固生效日，保固期限依業主保固條款規定。送審通過合約生
  效，付款條件以本公司計價方式付款，有兩造所不爭之被證1
  訂購單可按。經查：
1.被告抗辯依據被證1 訂購單記載驗收部分需與業主同步驗收，
  驗收完成日為保固生效日，保固期限依業主保固條款規定等語
  ，以本件業主尚未驗收，被告並無給付貨款之義務云云。然查
  ，本件契約性質為買賣契約之法律關係，原告移轉系爭消防設
  備之所有權予被告為已足，並無配合被告完成其他工程一同驗
  收之必要，已如前述，因此依據被證1 訂購單之記載，原告交
  付系爭消防器材設備之保固生效日，係以業主完成驗收時起算
  ，核與一般買賣契約以交付貨物即期起算保固期限之情形不同
  ，應係兩造約定延後保固期限之起算日，並非兩造約定之付款
  條件，因此，被告據此抗辯拒絕付款，非屬有據。
2.本件「消防廣播設備型錄」及「高低壓配墊盤設備型錄」，經
  台灣省農田水利會以97年4 月17日97桃農水財字第0970003444
  號函同意備查，有該會於97年11月4 日以桃農水財字第0970
  010552號函可按（見本院卷第53頁），原告主張業主送審通過
  係指台灣省桃園農田水利會同意備查等情，為被告所不爭，準
  此，依據原告請求預付款百分之十部份即6 萬元，業主已於97
  年4 月17日送審通過，被告應於97年4 月25日付款，給付有確
  定期限者，債務人自期限屆滿時起，負遲延責任，為民法第
  229 條第1 項所明定，則被告應自97年4 月26日起負給付遲延
  責任，原告請求自97年4 月28日起算遲延利息，應予准許。至
  於原告主張本件已於97年3 月10日送審通過，並提出消防廣播
  系統設備型錄一份送審認可書可按，然依據前開送審認可書所
  載僅記載勾選「存查」，並非同意備查，因此，自應以台灣省
  農田水利會以97年4 月17日97桃農水財字第0970003444號函作
  為備查之依據，原告此部分主張，即非可取。
2.給付無確定期限者，債務人於債權人得請求給付時，經其催告
  而未為給付，自受催告時起，負遲延責任。其經債權人起訴而
  送達訴狀，或依督促程序送達支付命令，或為其他相類之行為
  者，與催告有同一之效力。前項催告定有期限者，債務人自期
  限屆滿時起負遲延責任，民法第229 條第2 項、第3 項載有明
  文。原告主張貨款另原告請求貨款百分之九十部份即54萬元，
  依據被證1 之訂購單中記載所指票期一個月，應為交貨後一個
  月，而本件消防器材設備已於97年4 月19日交貨完畢，被告應
  於97年5 月19日付款云云，被告則以未約定票期一個月之起算
  日等語置辯，惟參之被證1 之訂購單，並未記載票期之起算日
  ，原告亦未舉證票期起算日，揆之前開說明，兩造並未約定確
  定之給付期限，揆之前開規定，自應自起訴狀即支付命令繕本
  送達翌日起算法定遲延利息，而本件支付命令繕本已於97年6
  月24日寄存送達，應於97年7 月5 日起算法定遲延利息，逾此
  部分，應予駁回。
3.應付利息之債務，其利率未經約定，亦無法律可據者，週年利
  率為百分之五，民法第203 條載有明文，因此，原告請求利率
  法定利率為年息百分之五，附為敘明。
 (三)綜上所述，原告依買賣之法律關係請求被告給付60萬元及其
   中6 萬元自97年4 月28日起至清償日止，按年息百分之五計
   算之利息，其餘54萬自97年7 月5 日起至清償日止，按年息
   百分之五計算之利息，為有理由，應予准許，逾此部分，應
   予駁回。
五、本件事證已明，兩造其餘其餘攻擊防禦方法，核與本件判決
    結果無涉，爰不一一論述。
六、縱上論結：原告之訴為一部有理由，一部無理由，依民事訴
    訟法第79條，判決如主文。
中    華    民    國    98    年    5     月    26    日
                  民事第三庭    法  官  徐玉玲
以上正本係照原本作成
如對本判決上訴，須於判決送達後20日內向本院提出上訴狀
中    華    民    國    98    年    5     月    26    日
                                書記官  陳靜怡


司法院資訊處製作；財團法人民間司法改革基金會備份。
